【裁判字號】    97,易,1743
【裁判日期】    970717
【裁判案由】    毒品危害防制條例
【裁判全文】
臺灣板橋地方法院刑事判決              97年度易字第1743號
公  訴  人  臺灣板橋地方法院檢察署檢察官
被      告  甲○○
上列被告因違反毒品危害防制條例案件，經檢察官提起公訴（九
十七年度毒偵字第一三八二號、第三八九三號），本院於通常程
序之準備程序中，被告自白犯罪，經告以簡式審判之旨，並聽取
當事人意見後，裁定改依簡式審判程序審理，並判決如下：
    主    文
甲○○施用第二級毒品，累犯，處有期徒刑陸月，扣案第二級毒
品甲基安非他命貳包（驗餘總淨重零點零壹捌捌公克）沒收銷燬
。又施用第二級毒品，累犯，處有期徒刑陸月，扣案殘渣袋參個
、吸食器貳組及分裝鏟壹支均沒收。應執行有期徒刑拾月，扣案
第二級毒品甲基安非他命貳包（驗餘總淨重零點零壹捌捌公克）
沒收銷燬，扣案殘渣袋參個、吸食器貳組及分裝鏟壹支均沒收。
    犯罪事實
一、甲○○前因連續施用第二級毒品案件，經本院以九十年度毒
    聲字第三三八八號裁定令入戒治處所施以強制戒治，並於民
    國九十一年八月十三日執行完畢釋放出所，而其此次施用毒
    品犯行，並經本院以九十年度易字第三０九八號判決判處有
    期徒刑十月確定，於九十二年六月四日縮刑期滿執行完畢；
    另在前開強制戒治執行完畢後五年內，再因施用第二級毒品
    案件，經本院以九十四年度簡字第四二０四號判決判處有期
    徒刑四月確定，於九十五年四月二十二日縮刑期滿執行完畢
    ；又因施用第二級毒品案件，經本院以九十五年度簡字第三
    四五八號判決判處有期徒刑六月確定，並於九十五年十二月
    二十七日易科罰金執行完畢（構成累犯）。詎其猶不知悔改
    ，仍未戒除毒癮，復基於施用第二級毒品之犯意，(一)先於九
    十七年一月二十五日二十二時許，在其位於臺北縣新莊市○
    ○街七十二巷十號二樓之住處，以將甲基安非他命置入玻璃
    球（玻璃球已經棄置）內燒烤之方式，施用第二級毒品甲基
    安非他命，嗣於翌日二十三時三十分許，在臺北縣新莊市○
    ○街七十二巷十號停車場出入口為警查獲，並扣得甲基安非
    他命二包（驗餘總淨重零點零一八八公克）。(二)復於九十七
    年四月十七日二十一時許，在其位於臺北縣新莊市○○街七
    十二巷十號二樓之住處，以將甲基安非他命置入玻璃球內燒
    烤之方式，施用第二級毒品甲基安非他命，嗣於同月十九日
    二十時五十分許，在上址為警查獲，並扣得殘渣袋三個、吸
    食器二組及分裝鏟一支。
二、案經臺北縣政府警察局海山分局及新莊分局報告臺灣板橋地
    方法院檢察署檢察官偵查起訴。
    理    由
一、訊據被告甲○○對於上揭犯罪事實均坦承不諱（見本院九十
    七年七月三日審判筆錄第二頁），被告為警查獲時，經採集
    其尿液送驗結果，亦均呈甲基安非他命之陽性反應，此有臺
    灣檢驗科技股份有限公司所出具之濫用藥物檢驗報告二份在
    卷可稽，被告經警查獲時所取出之白色透明結晶體二包（驗
    餘總淨重零點零一八八公克），經鑑定結果，亦確係第二級
    毒品甲基安非他命無誤，此有交通部民用航空局航空醫務中
    心出具之毒品鑑定書在卷可稽，此外，尚有被告所有供己施
    用毒品甲基安非他命所用之殘渣袋三個、吸食器二組及分裝
    鏟一支等物扣案可證，足認被告於本院審理中出於任意性之
    自白與事實相符，從而本件事證明確，被告犯行已堪認定。
二、按於九十二年七月九日新修正並於九十三年一月九日施行之
    毒品危害防制條例刪除二犯及三犯之規定，一改修法前繁雜
    之處遇程序，僅將施用毒品者簡化區分為初犯、再犯，並認
    施用毒品者係屬病患性犯人，以觀察、勒戒戒除其身癮，並
    以強制戒治去除其心癮。經觀察、勒戒或強制戒治執行完畢
    釋放後，若係五年後再犯該條例第十條施用毒品罪者，與同
    條例第二十條第一項、第二項關於「初犯」之處理方式相同
    ，檢察官應先聲請法院裁定令被告入勒戒處所觀察、勒戒，
    並視有無繼續施用毒品傾向，決定應予釋放、為不起訴之處
    分，或應聲請法院裁定令入勒戒處所強制戒治；若係五年內
    「再犯」同條例第十條施用毒品罪者，依同條例第二十三條
    第二項規定，檢察官則應依法追訴。觀諸該條例第二十條第
    三項之修正理由：「觀察、勒戒或強制戒治五年後再犯者，
    顯見前所實施之觀察、勒戒或強制戒治已足以遮斷其施用毒
    品之癮，為期自新及協助其戒除毒癮，對此五年後再犯者，
    爰明定仍適用初犯之規定，先經觀察、勒戒、強制戒治之程
    序。」及同條例第二十三條第二項之修正理由：「為配合簡
    化施用毒品犯之刑事處遇程序，並鑑於經觀察、勒戒或強制
    戒治執行完畢釋放後五年內再犯者，其再犯率甚高，原據以
    實施之觀察、勒戒及強制戒治既已無法收其實效，自應施以
    刑事處遇。」顯然如施用毒品者係前經觀察、勒戒或強制戒
    治等治療程序執行完畢五年後，始再施用毒品之「初犯」，
    因前所執行之觀察、勒戒或強制戒治已足收戒除毒癮之效，
    自應重新執行觀察、勒戒或強制戒治等治療程序，並於治療
    程序執行完畢後，由檢察官為不起訴處分，毋庸對之追訴處
    罰；反之，在「再犯」之情形，因其先前所為治療程序顯未
    能收戒斷毒癮之效，且考量施用毒品者之再犯率偏高，乃簡
    化其刑事處遇程序，而逕予追訴處罰，不再施以治療程序。
    參酌上開立法理由，修正毒品危害防制條例就施用毒品者，
    祇於「初犯」及「五年後再犯」二種情形，有其追訴條件之
    限制，即須於初犯經觀察、勒戒或強制戒治釋放後，「五年
    內均無施用毒品之行為」，始能認其前所實施之觀察、勒戒
    或強制戒治已足遮斷毒癮，而得於五年後再犯時，再予適用
    初犯之規定，重行觀察、勒戒等程序。倘五年內已經再犯，
    被依法追訴處罰，縱其第三次（或第三次以上）施用毒品之
    時間在初犯釋放五年以後，即與「五年後再犯」之情形有別
    ，且因已於「五年內再犯」，顯見其再犯率甚高，原實施觀
    察、勒戒或強制戒治，已無法收其實效，而無五年戒斷期之
    存在，自無再經觀察、勒戒及強制戒治之必要，應由檢察官
    逕行起訴，始符新法修正之本旨。經查，本案被告前因連續
    施用第二級毒品案件，經本院以九十年度毒聲字第三三八八
    號裁定令入戒治處所施以強制戒治，並於九十一年八月十三
    日執行完畢釋放出所，而其此次施用毒品犯行，並經本院以
    九十年度易字第三０九八號判決判處有期徒刑十月確定，於
    九十二年六月四日縮刑期滿執行完畢；另在前開強制戒治執
    行完畢釋放後五年內，再因施用第二級毒品案件，經本院以
    九十四年度簡字第四二０四號判決判處有期徒刑四月確定；
    又因施用第二級毒品案件，經本院以九十五年度簡字第三四
    五八號判決判處有期徒刑六月確定等情，此有臺灣高等法院
    被告前案紀錄表附卷可稽。而本案被告既曾於上開強制戒治
    執行完畢後（即九十一年八月十三日）五年內，已再犯施用
    毒品案件，並經判刑確定，則本案被告於九十七年一月二十
    五日及同年四月十七日分別施用第二級毒品之犯行，雖係於
    前揭觀察勒戒後逾五年之四犯，惟依上開說明，足認被告經
    上開強制戒治之執行後，未足以遮斷其施用毒品之癮，自與
    前揭條例第二十條第三項之規定僅得適用於「再犯」之情形
    不合（此有最高法院九十五年度台非字第五九號判決可參）
    ，故本件公訴人逕向本院提起追訴，於法要無不合，附此陳
    明。綜上，本案事證明確，被告犯行堪以認定，應依法論科
    。
三、核其所為，係犯毒品危害防制條例第十條第二項之施用第二
    級毒品罪。其持有第二級毒品之低度行為，應為其施用第二
    級毒品之高度行為所吸收，不另論罪；被告所犯上開二罪之
    間，犯意各別，行為互殊，應予分論併罰。又被告有前述刑
    之執行紀錄，其於有期徒刑執行完畢後，五年以內故意再犯
    有期徒刑以上之罪，為累犯，依刑法第四十七條第一項規定
    ，加重其刑。爰審酌被告犯後坦承犯行而態度良好、施用毒
    品係戕害自身健康，對他人並不生重大危害及其他一切情狀
    ，分別量處如主文所示之刑，並定其應執行之刑。扣案甲基
    安非他命二包（驗餘總淨重零點零一八八公克），係查獲之
    第二級毒品，應依毒品危害防制條例第十八條第一項前段之
    規定，沒收銷燬之；另扣案之殘渣袋三個、吸食器二組及分
    裝鏟一支，均係被告所有供己施用毒品甲基安非他命毒品所
    用之物，業據其於審理時供認在卷，爰依刑法第三十八條第
    一項第二款規定，併予宣告沒收。
據上論斷，應依刑事訴訟法第二百七十三條之一第一項、第二百
九十九條第一項前段，毒品危害防制條例第十條第二項、第十八
條第一項前段，刑法第十一條前段、第四十七條第一項、第五十
一條第五款、第三十八條第一項第二款，判決如主文。
本案經檢察官張誌洋到庭執行職務。
中    華    民    國    97    年    7    月     17    日
                  刑事第四庭法  官  吳冠霆
上列正本證明與原本無異。
如不服本判決，應於判決送達後十日內敘明上訴理由，向本院提
出上訴狀（應附繕本），上訴於臺灣高等法院。
                            書記官  黃炎煌
中    華    民    國    97    年    7     月    17    日
附錄法條：毒品危害防制條例第十條
毒品危害防制條例第10條
施用第一級毒品者，處 6 月以上 5 年以下有期徒刑。
施用第二級毒品者，處 3 年以下有期徒刑。


司法院資訊處製作；財團法人民間司法改革基金會備份。
